---
title: "<FONT color='#6699CC'><FONT size = 4 ><DIV align= center> BIO_4303 : TP2 Regression Logistique </DIV></FONT></FONT>"
output:
    html_document:
       theme:   readable  # , , flatly, , , spacelab, united, cosmo, lumen, paper, sandstone, simplex,  yeti default cerulean journal    darkl    
      toc: yes
      toc_depth: 6
      toc_float: true
runtime: 
editor_options: 
  markdown: 
    wrap: 72
---

```{=html}
<style type="text/css">
body, td {font-size: 17px;}
code.r{font-size: 5px;}
pre { font-size: 15px;}
</style>
```
```{r setup, include=FALSE}
knitr::opts_chunk$set(echo = TRUE)
```

</FONT></FONT>

<hr style="border: 1px  solid gray">

</hr>
#### <FONT color='#99CCFF'> 1 Introduction</FONT>
##### <FONT color='#000033'> 1.1. Les librairies </FONT>

```{r cars}
rm(list = ls())

LoadPack <- function(Packrequired)
{
  for(i in 1:length(Packrequired))
  {
    if(require(Packrequired[i], character.only = TRUE) == FALSE){install.packages(Packrequired[i])}
    library(Packrequired[i],character.only = TRUE)
  }
  print('Package ... DONE')
}

pack <- c('ggplot2','caret', 'readr','pROC','reshape2', 'MASS', 'aod', 'kableExtra' )

#-> chargement des packages
LoadPack(pack)
```


##### <FONT color='#000033'> 1.2. Les données </FONT>
```{r}
dfw <- read.csv("C:/Users/clemc/OneDrive/Bureau/ESIEE/E4/P3/Machine learning avancé/TD/Hearh_clinical_records_dataset.csv")

#Formatage des données
names(dfw)[c(3,5,6,8,9,13)] <- c('cpk','frac', 'hbp', 'creat', 'Na','event')

dfw$age <- round(dfw$age,digits = 0)
dfw$sex <- factor(dfw$sex, levels = c(0,1), labels = c('F','H'))
dfw$smoking <- factor(dfw$smoking, levels = c(0,1), labels = c('Non','Oui'))
dfw$diabetes <- factor(dfw$diabetes, levels = c(0,1), labels = c('Non','Oui'))
dfw$hbp <- factor(dfw$hbp, levels = c(0,1), labels = c('Non','Oui'))
dfw$event <- factor(dfw$event, levels = c(0,1), labels = c('dcd','vv'))
dfw$anaemia <- factor(dfw$anaemia, levels = c(0,1), labels = c('Non', 'Oui'))

dfw
new_df <- data.frame(dfw[1], dfw$cpk, dfw$frac, dfw$platelets, dfw$creat, dfw$Na, dfw$time, dfw$anaemia, dfw$diabetes, dfw$hbp, dfw$smoking, dfw$sex, dfw$event)
names(new_df) <- c("age", "cpk", "frac", "platelets", "creat", "Na", "time", "anaemia", "diabetes", "hbp", "smoking", "sex", "event")
new_df  
head(new_df) %>% kbl() %>%  kable_styling( position = "center", full_width = FALSE)
```


</FONT></FONT>
<hr style="border: 1px  solid gray">
</hr>

#### <FONT color='#99CCFF'> 2 Regression logistique multivariée</FONT>
```{r}
#-> recherche automatique de l'identifiant de la variable à prédire 
pred_name <- 'event' 
id_pred   <- which(names(new_df) %in% pred_name)   
#-> on renomme de dataframe
XY        <- new_df 
X <- XY[1:6]
Y <- XY[7:12]
#-> construction du modèle
#full_form  <- as.formula(paste0(names(dfw)[id_pred], ' ~ ',paste0(names(dfw)[-id_pred], collapse = ' + ')))
#-> rmq : on aurait pu aussi utiolser une formule bcp plus simple ( mais moins lisible)
# ..... ful_form <- as.formula('event ~.')
#-> on appelle la règression logistique (qui est un modèle linéaire général)
full_model <- glm(event ~., family=binomial(link=logit), data = new_df)
```
```{r}
summary(full_model)
```

##### <FONT color='#000033'> 2.1. Coefficents de régression </FONT>
##### <FONT color='#000033'> 2.1.1 Inférence statistique </FONT>

##### <FONT color='#000033'> 2.1.2 Intervalle de confiance</FONT>
```{r}
head(confint.default(full_model) )  %>% kbl(booktabs = TRUE) %>% kable_styling( position = "center", full_width = FALSE)
```


##### <FONT color='#000033'> 2.2. Test de Wald</FONT>
```{r}
 t <- rbind(rep(0,13)) ; t[2] <- 1 ; t[7] <- -1
 wald.test ( b  =  coef (full_model),  Sigma  =  vcov (full_model),  L  = t)
```


```{r}
 wald.test ( b  =  coef (full_model),  Sigma  =  vcov (full_model),  Terms  = c(4,7))
```

##### <FONT color='#000033'> 2.3. Performance du classifieur</FONT>

##### <FONT color='#000033'> 2.4. Courbe Sen Spe vs seuil</FONT>
###### <FONT color='#000033'> 2.4.1 Script</FONT>
```{r}
Valid_ROC <- function(obs, pred, direction = 0, threshold  = NULL, graph = T)
{
  require(pROC)
  require(caret)
  if(!is.factor(obs)){obs <- factor(obs)}
  lev        <- levels(obs)
  data_logit <- data.frame(obs = factor(obs), pred = pred)
  data_roc   <- roc(obs,pred)
  cir        <- ci(data_roc)
  data_spec  <- data.frame( sens    = data_roc$sensitivities ,
                            spec    = data_roc$specificities ,
                            thr     = data_roc$thresholds    ,
                            youden  = data_roc$sensitivities + data_roc$specificities - 1
                           )
  cir <- data.frame(roc = c(cir, youden = max(data_spec$youden) )) ; rownames(cir) <-c('AUC_lower','AUC','AUC_upper','youden')
  #-> si argument nulle alors calcul du seuil par la méthode de Youden
  if (is.null(threshold))
  {
    id       <- which.max(data_spec$youden) ; data_spec[id,] ;   
    best_thr <- data_spec[id,3]
  }else{best_thr <- threshold}
  #-> binarisation
  if(direction == 0){dir_name <- lev[1] ; ndir_name <- lev[2] }else{dir_name = lev[2] ; ndir_name <- lev[1]}
  fac_roc    <- rep(dir_name,nrow(data_logit))
  id         <- which(pred >= best_thr) ; fac_roc[id] <- ndir_name ; fac_roc <- factor(fac_roc)
  conf_mat_1 <- confusionMatrix(fac_roc, obs)
  result     <- data.frame(Confusion = c(                 conf_mat_1$overall[1],
                                                          conf_mat_1$overall[3], 
                                                          conf_mat_1$overall[4], 
                                                          conf_mat_1$byClass[1],
                                                          conf_mat_1$byClass[2],
                                                          conf_mat_1$byClass[3],
                                                          conf_mat_1$byClass[4],
                                                          conf_mat_1$byClass[7],
                                                          Threshold  = best_thr
                                          ) 
                         )
  all_result <- list( result = result, Confusion = conf_mat_1$table, roc = cir)
  #--> graphique
  if(graph)
    {  data_gr    <- melt(data_spec, id.vars = 'thr') 
       gr         <- ggplot(data = data_gr) + geom_line(aes(x = thr, y = value, color = variable )) + 
       ylab('Probability') + xlab('threshold') + theme(legend.title = element_blank()) + geom_vline( xintercept = best_thr, color = '#0066CC')
      #--> courbe roc
      plot.roc(data_roc, print.auc=TRUE, print.thres=TRUE,col="#0066CC")
      all_result[['graph']] <- gr
  }  
      return( all_result)
}
result <- Valid_ROC(XY$event, full_model$fitted.values, graph = T)
result
```
###### <FONT color='#000033'> 2.4.2 Résultats</FONT>


```{r}
result$roc
```
```{r}
result$result
```


```{r}
result$Confusion
```



</FONT></FONT>
<hr style="border: 1px  solid gray">
</hr>

#### <FONT color='#99CCFF'> 3 Regression logistique ascendente</FONT>
##### <FONT color='#000033'> 3.1. Rappels</FONT>
##### <FONT color='#000033'> 3.2. Description de la méthode</FONT>
```{r}
empty_form    <- as.formula(paste0(names(dfw)[id_pred] ,'~1'))
 full_form     <- as.formula(paste0(names(dfw)[id_pred], ' ~ ', paste0(names(dfw)[-id_pred], collapse = ' + ')))
 empty_model   <- glm(empty_form , family=binomial(link=logit), data = XY)
 full_model    <- glm(full_form  , family=binomial(link=logit), data = XY)
 forward_model <-  stepAIC(empty_model,direction = 'forward',  scope = list(upper = full_model), trace = F)
 summary(forward_model)
```
###### <FONT color='#000033'> 3.2.1 Résultats</FONT>
```{r}
result_forward <- Valid_ROC(XY$event, forward_model$fitted.values, graph = F)
```
###### <FONT color='#000033'> 3.2.2 Courbe ROC</FONT>


##### <FONT color='#000033'> 3.3. Comparaison des résultats</FONT>
```{r}
roc1 <- plot.roc(factor(XY$event),forward_model$fitted.values, percent = T, col = '#CC3300')
roc2 <- lines.roc(factor(XY$event),full_model$fitted.values, percent=T, col="#0066CC",  print.thres=TRUE)
legend("bottomright", legend=c("ascend_model", "full_model"), col=c('#CC3300', "#0066CC"), lwd=2)

result_forward$result
```



</FONT></FONT>
<hr style="border: 1px  solid gray">
</hr>

#### <FONT color='#99CCFF'> 4 Validation croisée</FONT>
##### <FONT color='#000033'> 4.1. Les objectifs</FONT>



###### <FONT color='#000033'> 4.1.1 Les résultats</FONT>
```{r}
XY
X <- XY[1:12]
Y <- XY$event

empty_form    <- as.formula(paste0(names(XY)[id_pred] ,'~1'))
XY_bis <- data.frame(XY[7], XY[3], XY[5], XY[1], XY[6])
full_form     <- as.formula(paste0(names(XY)[id_pred], ' ~ ', paste0(names(XY_bis), collapse = ' + ')))
full_form

id_fold <- createFolds(Y, k=5, TRUE) #Retourne les indices des données dans les diff folds
id_fold

#Pour chaque jeux, on réalise une régression logistique sur les données d'entrainement

model <- list()

for (i in 1 : length(id_fold)){

  XY_train <- XY[id_fold[[i]],] 
  XY_test  <- XY[-id_fold[[i]],]

  full_model  <- glm(full_form, family=binomial(link=logit), data = XY_train)

  pred <- predict(full_model, newdata = XY_train, type = 'response')

  model[[i]] <- Valid_ROC(Y[id_fold[[i]]], pred, threshold = NULL, graph = T)

}
model 

resultat_roc <- NULL
for (i in 1 : length(id_fold)){

  resultat_roc <- cbind(resultat_roc, as.matrix(model[[i]]$roc))

}
resultat_roc <- as.data.frame(resultat_roc)
names(resultat_roc) <- paste("kfold",seq(1,length(id_fold)), sep = '')
resultat_roc


resultat_res <- NULL
for (i in 1 : length(id_fold)){

  resultat_res <- cbind(resultat_res, as.matrix(model[[i]]$result))

}
resultat_res <- as.data.frame(resultat_res)
names(resultat_res) <- paste("kfold",seq(1,length(id_fold)), sep = '')
resultat_res

mean_roc <- apply(resultat_roc, MARGIN = 1, FUN = mean)
mean_roc

sd_roc <- apply(resultat_roc, MARGIN = 1, FUN = sd)
sd_roc

result_roc <- cbind(mean_roc,sd_roc)
result_roc



mean_res <- apply(resultat_res, MARGIN = 1, FUN = mean)
mean_res

sd_res <- apply(resultat_res, MARGIN = 1, FUN = sd)
sd_res

result_res <- cbind(mean_res,sd_res)
```
###### <FONT color='#000033'> 4.1.2 Conclusion</FONT>




</FONT></FONT>
<hr style="border: 1px  solid gray">
</hr>


